【裁判字號】    98,易,3187
【裁判日期】    981030
【裁判案由】    傷害
【裁判全文】
臺灣臺中地方法院刑事判決              98年度易字第3187號
公  訴  人  臺灣臺中地方法院檢察署檢察官
被      告  甲○○
上列被告因傷害案件，經檢察官提起公訴(98年度偵字第16312號
），本院判決如下：
    主    文
甲○○犯傷害罪，處罰金新臺幣伍仟元，如易服勞役，以新臺幣
壹仟元折算壹日。
    犯罪事實
一、甲○○與乙○曾為男女朋友，二人因買賣房屋問題，迭生爭
    執。民國98年3月21日晚間7時許，在台中市西屯區○○○路
    ○段78之17號B棟4樓之5屋內，甲○○與乙○復因買賣合約書
    發生爭吵，相互拉扯，甲○○竟基於傷害之犯意，徒手以指
    甲抓擊或拳頭毆打乙○之身體後，再以滾輪健身器攻擊乙○
    ，致乙○受有：(1)胸壁挫傷併肋間肌傷害及前胸壁皮下出血
    、淺層撕裂傷，(2)腹壁鈍傷挫傷，(3)上肢挫傷，(4)前臂多處
    淺層撕裂傷等傷害。
二、案經乙○訴由臺灣臺中地方法院檢察署檢察官偵查起訴。
    理    由
一、程序事項之說明：
  (一)告訴權方面：刑事訴訟上之告訴權，性質上屬於人民在公
      法上之權利，刑事訴訟法只有捨棄上訴之規定，而無捨棄
      告訴之規定，是告訴權自不得予以捨棄，告訴權人縱有捨
      棄之意思表示，亦屬無效（最高法院90年度台非字第16號
      、70年度台上字第6307號判決要旨參照）。又刑事訴訟法
      第 238條得撤回告訴之人，以有告訴權並實行告訴之人為
      限（司法院院解字第3658號解釋、最高法院85年度台非字
      第290號判決要旨參照)。本件依卷內資料以觀，被告甲○
      ○與被害人乙○雖曾於98年 3月22日書立和解書，載明和
      解條件「撤銷傷害告訴」，雙方同意遵守等語（見98年度
      偵字第10817號偵查卷第11頁)，惟當日係被告甲○○向員
      警對乙○提出傷害告訴，乙○就其被傷害部分，並未對被
      告提出告訴，業據被告陳明在卷（見本院卷第12頁），復
      經本院調取98年度易字第1973號偵審全卷查明無誤，則被
      害人乙○就本件被告甲○○傷害之犯行，既於98年 3月22
      日書立上開和解書前，未曾請求警察機關追訴之意思表示
      ，即尚未行使告訴權，其所書立「撤銷傷害告訴」之和解
      書，自不生撤回告訴之效力，縱認係屬捨棄告訴之意思表
      示，依上開說明，亦屬無效。嗣被害人乙○於98年6 月間
      ，向臺灣臺中地方法院檢察署提出本件被告傷害之告訴，
      自屬合法，被告辯稱告訴人乙○於98年 3月22日已撤回告
      訴，當非可採。
  (二)證據能力方面：按當事人、代理人或辯護人於法院調查證
      據時，知有第159條第1項不得為證據之情形，而未於言詞
      辯論終結前聲明異議者，視為有前項之同意，刑事訴訟法
      第159 條之5第2項定有明文。此乃係基於證據資料愈豐富
      ，愈有助於真實發現之理念，酌採當事人進行主義之證據
      處分權原則，並強化言詞辯論主義，透過當事人等到庭所
      為之法庭活動，在使訴訟程序順暢進行之要求下，承認傳
      聞證據於一定條件內，得具證據適格。此種「擬制同意」
      ，因與同條第一項之明示同意有別，實務上常見當事人等
      係以「無異議」或「沒有意見」表示之，斯時倘該證據資
      料之性質，已經辯護人閱卷而知悉，或自起訴書、原審判
      決書之記載而了解，或偵、審中經檢察官、審判長、受命
      法官、受託法官告知，或被告逕為認罪答辯或有類似之作
      為、情況，即可認該相關人員於調查證據之時，知情而合
      於擬制同意之要件（最高法院96年度台上字第4174號判決
      要旨參照）。本件檢察官、被告於本院審判期日均未對本
      院下述所引用證據之證據能力表示意見，且迄至言詞辯論
      終結前亦未聲明異議，本院審酌該等證據資料製作時之情
      況，尚無違法不當及證明力明顯過低之瑕疵，且為證明犯
      罪事實存否所必要，認為以之作為證據應屬適當，揆諸前
      開說明，自均具證據能力。
二、訊據被告甲○○坦承於前開時、地，與告訴人乙○發生拉扯
    ，告訴人因而受有上開身體傷害等事實，惟矢口否認有何傷
    害犯行，辯稱：係告訴人先動手，伊僅自衛，伊雖有拿滾輪
    健身器自衛，但沒有打到告訴人，即被告訴人搶走云云。經
    查：
  (一)上開犯罪事實，業據告訴人指訴甚詳(見偵查卷第9、10、
      25頁)，並有林新醫院診斷證明書1紙、告訴人之傷勢照片
      5幀在卷足憑（見偵查卷第11至13頁）。
  (二)雖被告辯稱係告訴人先動手，其為正當防衛云云。惟按正
      當防衛必須對於現在不法之侵害始得為之，侵害業已過去
      ，即無正當防衛可言，至彼此互毆，又必以一方初無傷人
      之行為，因排除對方不法之侵害而加以還擊，始得以正當
      防衛論，故侵害已過去後之報復行為，與無從分別何方為
      不法侵害之互毆行為，均不得主張防衛權（最高法院30年
      上字第1040號判例參照）。本件被告與告訴人間，係因爭
      吵而相互拉扯，其間之肢體衝突中，實無從分別何方為不
      法侵害，況依卷附診斷書及傷害勢照片，告訴人所受傷害
      遍及胸部、腹部及上肢，且並非僅係因他人被動防衛而碰
      觸所造成之傷痕，反有許多遭受積極攻擊之撕裂傷，甚至
      告訴人上衣之左右肩均被撕扯破損，顯見被告在過程中確
      有主動攻擊且用力甚猛，其有積極傷害告訴人之行為甚明
      ，揆諸前揭判例意旨，自不得主張係正當防衛。
  (三)綜上所述，被告傷害告訴人之犯罪事證已臻明確，所辯乃
      畏罪卸責之詞，無可採信，其犯行洵堪認定，應依法論罪
      科刑。
三、核被告所為，係犯刑法第277條第1項之傷害罪。爰審酌被告
    無犯罪前科之素行（參卷附臺灣高等法院被告前案紀錄表）
    、大專畢業之智識程度、經濟小康之生活狀況（見98年度偵
    字第10817號偵查卷第2頁被告警詢筆錄受詢問人資料），犯
    罪之動機、手段、告訴人所受之傷勢、被告於互毆之過程中
    亦受有頭皮壓痛、右臉腫痛、嘴唇破皮、前頸紅腫痛、腹部
    壓痛等傷害（見臺灣臺中地方法院檢察署98年度偵字第1068
    1、10817號起訴書）且已對告訴人撤回傷害告訴人等一切情
    狀，從輕量處如主文所示之刑，併諭知易服勞役之折算標準
    。
四、據上論斷，應依刑事訴訟法第299條第 1項前段，刑法第277
    條第1項、第42條第3項前段，刑法施行法第1條之1，判決如
    主文。
本案經檢察官丙○○到庭執行職務。
中    華    民    國    98    年    10    月    30    日
                刑事第四庭    法  官  張恩賜
以上正本證明與原本無異。
如不服本判決，應於收受本判決後10日內向本院提出上訴書狀，
其未敘述上訴理由者，應於上訴期間屆滿後20日內向本院補提理
由書狀（均須按他造當事人之人數附繕本）「切勿逕送上級法院
」。
                              書記官  黃舜民
中    華    民    國    98    年    10    月    30    日
附錄本案論罪科刑法條
刑法第277條第1項：
傷害人之身體或健康者，處三年以下有期徒刑、拘役或一千元以
下罰金。


司法院資訊處製作；財團法人民間司法改革基金會備份。
